【裁判字號】    90,小上,10
【裁判日期】    900323
【裁判案由】    給付管理費
【裁判全文】
臺灣高雄地方法院民事判決  九十年度小上字第一○號
    上  訴  人  優詩美地管理委員會
    法定代理人  甲○○
    訴訟代理人  丙○○
                              .
    被上訴人    乙○○        .
                              .
右當事人間請求給付管理費事件，上訴人對於中華民國八十九年九月一日本院高雄簡
易庭八十九年度雄小字第一四六一號小額訴訟判決提起上訴，本院判決如左：
    主    文
上訴駁回。
第二審訴訟費用新台幣肆佰貳拾壹元由上訴人負擔。
    理    由
一、按對於小額程序之第一審判決提起上訴，非以其違背法令為理由，不得為之，又
    所謂判決違背法令，乃指判決不適用法規或適用不當，而有民事訴訟法第四百六
    十九條所列第一款至第五款事由時，其判決當然為違背法令，另依上訴意旨足認
    上訴為無理由者，得不經言詞辯論為之，並應為駁回之判決，民事訴訟法第四百
    三十六條之二十四第二項、第四百三十六條之三十二第二項準用第四百六十八條
    及第四百六十九條第一款至第五款（同條第六款則不在準用之列）、第四百三十
    六條之二十九第二款、第四百四十九條第一項，分別定有明文。
二、本件上訴人上訴意旨略以被上訴人於民國八十九年三月二十二日向人購買伊所屬
    「優詩美地」大廈Ｂ１０號房屋乙棟而為區分所有權人，而被上訴人之前手積欠
    自八十八年四月份起至八十九年三月份止之管理費計新台幣一萬八千八百四十元
    未為繳納，上訴人乃依公寓大廈管理條例第二十四條及住戶規約第十七條第二 款
    規定訴請被上訴人繳納上開費用及自起訴狀繕本送達翌日起至清償日止按年息百
    分之五計算之遲延利息，詎原審乃以債權相對性之原則而認上開條例第二十四條
    規定並非指後手須繼受原區分所有權人之一切權利義務，原區分所有權人已積欠
    之管理費並不因其移轉區分所有建築物所有權即將管理費債務隨同移轉予買受人
    ，進而以被上訴人並未繼受上開債務而駁回伊之請求，惟管理費乃係公寓大廈管
    理條例第十九條所定之公共基金，依同條例第二十四條規定，區分所有權人繼受
    原區分所有權人「依本條例」或規約所定之一切權利義務，被上訴人自應依該條
    項規定而繼受屬公共基金之管理費，縱該條例規定繼受之權利義務未明列積欠之
    管理費，惟伊所屬大廈現存有四百餘萬元之公共基金，被上訴人依規定享有此繼
    受利益，基於權利義務衡平之公平原則，其相對的亦應繼受清償積欠管理費之義
    務，否則其現自不得享有權利使用以前公共基金購置之設施，且公共基金增加公
    共設施部分在被上訴人所購買之房屋價值顯然增加，對其亦屬有益費用，伊亦得
    求償或返還公共基金支出之費用，是原審前開解釋顯然違背上開條例第十九條、
    第二十四條之意旨，原區分所有權人所積欠之管理費自應隨同區分所有權之移轉
    而由繼受人繼受，原審未審慎推求即遽為上訴人不利之判決自有違誤，為此乃依
    法提起本件上訴，請求廢棄原判決等語。
三、按區分所有權之繼受人應繼受原區分所有權人依本條例或規約所定之一切權利義
    務，公寓大管理條例第二十四條固定有明文，惟此繼受原區分所有權人一切權
    利義務之規定，係指繼受人應繼受其前手依公寓大管理條例或大廈規約已定之
    一切權利義務，以避免區分所有權人之受讓人以「契約之債權效力不及於第三人
    」為由而逃避已定規約之拘束力，蓋規約乃係公寓大廈之區分所有權人為增進共
    同利益，確保良好生活環境，經區分所有權人會議決議共同遵守之事項，有關公
    寓大廈、基地或附屬設施之管理使用及其他住戶間相互關係，除法令另有規定外
    ，均得依規約定之，如應按規約繳納管理費、能否飼養動物、法定空地及頂樓應
    如何使用等等，此由區分所有權人所共同訂定之規約，依私法自治原則，只要規
    約內容不抵觸法律之強制、禁止規定，或有違背公共秩序、善良風俗之情形即均
    為有效，惟規約依上開私法自治原則，其效力應只及於對規約表示同意之者，對
    不同意或未參與訂定者，因其未有享受規約權利及負擔義務之承諾，規約自不得
    對其發生效力，惟堅守此締約自由之原則將致有區分所有權人不願同意規約，不
    負擔規約義務，但卻可享受規約利益之行為，則久之即會影響其餘區分所有權人
    遵守規約之意願，故為維持公寓大廈管理維護之一致性，以達提升居住品質之目
    的，雖繼受人未參與規約之制定，乃立法強制繼受人仍應受此規約之拘束，至前
    區分所有權人所積欠之已具體發生之管理費，本係其住居期間享受各項服務、公
    共設施所應負擔之費用，此原即為管理委員會應向前區分所有權人收取之債權，
    此已生之私法上債權債務關係，於現行條例並未有繼受人應概括承受之明文規定
    下，依債權相對性原則，除繼受人明知並已同意繳納之情下，其前手已積欠之管
    理費債務自不在其應繼受之範圍，此已生之債權自應由管理委員會續向其前手追
    索，否則區分所有權之繼受人於前既未享受該大廈所提供之各項服務及設施之便
    利，何有即應負擔前手所遺使用對價之債務及一併承擔該大廈管理委員會疏於催
    討住戶積欠管理費之職務所生不利益之瑕疵者，況其於購買大廈之區分所有權時
    若未知悉其前手積欠有管理費致未能於買賣價金中先予保留該部分之金額時，其
    於購買後在法未明定之情下若須繼受此未知或鉅額之管理費債務，自已侵害區分
    所有權繼受人之財產權，參以管理委員會於區分所有權移轉前即已得追索，且於
    移轉後亦仍得對該前手續行追索此一債務，不致且不應受有甚大損害，上開條項
    之解釋將之限縮於繼受人所繼受者為其前手依公寓大管理條例或大廈規約已定
    之一切權利義務而不及於前手已生之管理費債務，顯更符合公平原則及憲法保障
    人民財產權之旨意。
四、本件上訴人對小額程序之第一審判決提起上訴，雖以原審判決違背法令為理由，
    惟本件上訴人起訴請求被上訴人給付之金錢債務，乃係被上訴人之前手所積欠之
    已生管理費乙節，此為上訴人所自認，惟依上開說明，繼受人即被上訴人依公寓
    大管理條例或上訴人作相同規定之規約所定之應繼受原區分所有權人一切權利
    義務者，係指繼受人應繼受其前手依公寓大管理條例或大廈規約已定之一切權
    利義務而言，其繼受內容並不包括其前手已積欠之管理費債務在內，此已生之管
    理費債務，本即應由上訴人對被上訴人之前手另行請求，是被上訴人既未積欠管
    理費，且其亦無繼受其前手已發生管理費之義務，從而本件上訴人請求被上訴人
    應給付一萬八千八百四十元及其遲延利息，依法本屬無據而應予以駁回，原審依
    其法律上之確信以「債權相對性原則」、「比例原則」等解釋上開條項規定之適
    用，進而據以說明原判決不採上訴人同上上訴主張之理由，而其解釋、適用上開
    條項業已符合該條項之立法意旨及當事人間權利義務之衡平，並適當保障相關人
    間之財產權，其適用法規自無違誤，上訴人徒以原判決違反權利義務衡平之公平
    原則而指摘其適用法規不當而為當然違背法令云云，顯無理由，爰不經言詞辯論
    ，逕為駁回其上訴之判決。
五、末按，於小額訴訟之上訴程序，法院為訴訟費用之裁判時，應確定其費用額，民
    事訴訟法第四百三十六條之十九第一項、第四百三十六條第三十二第一項規定甚
    明。本件第二審裁判費用既認定應由上訴人負擔，故上訴人所支出之第二審裁判
    費用二百八十五元及第二審送達郵費一百三十六元合計四百二十一元，自應由上
    訴人負擔。
六、據上論結，本件上訴為無理由，依民事訴訟法第四百三十六條之二十九第二款、
    第四百三十六條之三十二第二項、四百四十九條第一項、第七十八條，判決如主
    文。
中      華      民      國     九十      年    三      月     二十三    日
                              臺灣高雄地方法院民事第五庭
~B審判長法官  朱玲瑤
~B法      官  汪怡君
~B法      官  黃宏欽
右為正本係照原本作成。
本判決不得上訴。
中      華      民      國     九十      年    三      月     二十三    日
~B法院書記官  張乃昇


司法院資訊處製作；財團法人民間司法改革基金會備份。
